臺灣高等法院刑事判決
109年度上訴字第2366號
上  訴  人  臺灣新北地方檢察署檢察官
被      告  吳俊杰


上列上訴人因被告搶奪案件，不服臺灣新北地方法院108年度訴
字第567號，中華民國109年4月13日第一審判決（起訴案號：臺
灣新北地方檢察署107年度偵字第11109號），提起上訴，本院判
決如下：
    主  文
上訴駁回。
    理  由
一、公訴意旨略以：被告甲○○於民國107年3月6日凌晨3時許，以
    電子設備連接網際網路之方式，以暱稱「豚骨拉麵」登入「
    UT聊天室」，見聊天室內暱稱為「中壢奶妹」之告訴人乙○
    在線，遂傳送是否要性交易訊息予告訴人，雙方約定以新臺
    幣（下同）8,000元之代價完成全套性交易。被告即駕駛車
    牌號碼000-0000號自用小客車至桃園市○○區○○路00號搭載告
    訴人，並於同日上午6時30分許，回到被告位在新北市○○區○
    ○路○段00巷00號2樓住處，告訴人替被告完成口交後，被告
    給付告訴人現金8,000元，再於同日上午9時許，由被告騎乘
    車牌號碼000-000號普通重型機車搭載告訴人離去，嗣於同
    日上午9時43分許，在新北市○○區○○路○段0號218號汽車停車
    格前，被告竟意圖為自己不法之所有，基於搶奪之犯意，趁
    坐在機車後座之告訴人不備之際，突然將告訴人從機車後座
    扯倒在地，並自告訴人隨身包包內取走上開已給付予告訴人
    之8,000元，隨即騎乘機車離去。因認被告涉犯刑法第325條
    第1項之搶奪罪嫌。
二、按犯罪事實之認定，係據以確定具體的刑罰權之基礎，自須
    經嚴格之證明，故其所憑之證據不僅應具有證據能力，且須
    經合法之調查程序，否則即不得作為有罪認定之依據。倘法
    院審理之結果，認為不能證明被告犯罪，而為無罪之諭知，
    即無前揭第154條第2項所謂「應依證據認定」之犯罪事實之
    存在；因此，同法第308條前段規定，無罪之判決書只須記
    載主文及理由，而其理由之論敘，僅須與卷存證據資料相符
    ，且與經驗法則、論理法則無違即可，所使用之證據亦不以
    具有證據能力者為限，即使不具證據能力之傳聞證據，亦非
    不得資為彈劾證據使用。故無罪之判決書，就傳聞證據是否
    例外具有證據能力，本無須於理由內論敘說明，最高法院10
    0年度台上字第2980號判決意旨可供參照。本案被告甲○○被
    訴上開罪嫌，經本院認定犯罪不能證明而為無罪諭知，依前
    開說明，毋庸論述所援引有關證據之證據能力，合先敘明。
三、按犯罪事實應依證據認定之，無證據不得認定犯罪事實；不
    能證明被告犯罪者，應諭知無罪之判決，刑事訴訟法第154
    條第2項、第301條第1項分別定有明文。認定不利於被告之
    事實，須依積極證據，苟積極證據不足為不利於被告事實之
    認定時，即應為有利於被告之認定，更不必有何有利之證據
    ；認定犯罪事實所憑之證據，雖不以直接證據為限，間接證
    據亦包括在內，然而無論直接或間接證據，其為訴訟上之證
    明，須於通常一般之人均不致有所懷疑，而得確信其為真實
    之程度者，始得據為有罪之認定，倘其證明尚未達到此一程
    度，而有合理之懷疑存在時，事實審法院復已就其心證上理
    由予以闡述，敘明其如何無從為有罪之確信，因而為無罪之
    判決，尚不得任意指為違法，最高法院30年上字第816 號、
    76年台上字第4986號判例意旨可資參照。又告訴人之告訴，
    係以使被告受刑事訴追為目的，是其陳述是否與事實相符，
    仍應調查其他證據以資審認，最高法院52年台上字第1300號
    判例足資參照。
四、公訴意旨認被告涉犯搶奪罪嫌，無非係以被告於警詢及偵查
    中之供述、證人即告訴人乙○於警詢及偵查中之指訴、現場
    監視器錄影畫面光碟、擷圖及檢察官勘驗筆錄、告訴人與友
    人之「WeChat」通訊軟體對話紀錄翻拍照片為主要論據。訊
    據被告堅詞否認有搶奪犯行，辯稱：伊當天有與告訴人為性
    交易，但伊還沒支付8,000元，伊是要載告訴人去伊朋友那
    邊借8,000元來支付給告訴人，後來因為告訴人要求伊要載
    她回中壢住處，伊因身體不適所以拒絕告訴人，告訴人就罵
    三字經，伊等吵起來，伊才會把告訴人拉下機車，伊沒有搶
    奪告訴人的錢等語。
五、經查： 　　
  ㈠被告於107年3月6日凌晨3時許，與告訴人約定以8,000元之代
    價為性交易後，即駕駛上揭車輛至桃園市○○區○○路00號搭載
    告訴人，並於同日上午5、6時許回到被告上址住處，由告訴
    人為被告口交。被告於同日上午9時許騎乘前開機車搭載告
    訴人離去，於同日上午9時43分許，在新北市○○區○○路○段0
    號218號汽車停車格前停車，被告將告訴人從機車後座推倒
    在地，自行騎乘機車離去等情，為被告所不否認（本院卷第
    43頁），且經證人即告訴人乙○於警詢及偵查中證述明確（1
    07年度偵字第11109號卷〈下稱偵查卷〉第15至17頁、第75至7
    6頁），並有告訴人與友人之「WeChat」通訊軟體對話紀錄
    翻拍照片8張、現場監視器錄影畫面擷圖2張及檢察官108年1
    月30日勘驗筆錄1份（偵查卷第33頁、第35至49頁、第145頁
    ）在卷可稽，此部分事實，首堪認定。
　㈡證人即告訴人乙○於警詢中證稱：當日伊幫甲○○口交結束後，
    他就給伊8,000元，伊請甲○○載伊回中壢，他說要先騎機車
    到停車場開車，到半路他突然叫伊下車，伊不願意，就與他
    發生拉扯，甲○○轉身將手伸進伊背包內，將背包內的皮夾拿
    出打開，將裡面的8,000元拿走後，將皮夾丟在伊身上，並
    把伊從後座推下車，他就騎機車走了，伊就當場報警等語（
    偵查卷第16頁）；另於偵查中證稱：伊到甲○○住處時有幫他
    口交，到早上6、7點時，伊跟甲○○講伊要回家，請他將8,00
    0元給伊，甲○○將8,000元現金給伊後，伊將現金8,000元放
    進伊的大包包內，請甲○○送伊回家，甲○○就騎機車載伊去牽
    他的汽車，騎到半路時，甲○○就將伊從後座推倒在地，伸進
    伊之大包包內，因大包包沒有拉鍊，他就直接將8,000元搶
    走等語（偵查卷第75至76頁），則告訴人就被告將告訴人推
    下機車與其拿取8,000元之先後順序，及被告如何拿取該8,0
    00元（警詢時指稱轉身將手伸進其隨身包包內，拿出包包內
    之皮夾並取走其內8,000元；偵查中則稱被告直接伸手從告
    訴人大包包內拿走8,000元）等節，前後供述不一，顯有瑕
    疵，告訴人上揭證述之真實性，已非無疑。
　㈢本案經原審勘驗現場監視器錄影畫面，勘驗結果如下：畫面
    初始為一公園旁之道路，被告之機車停在路旁，被告與告訴
    人面對面於機車旁，被告站於靠近機車手把處，告訴人坐在
    機車後座處，二人狀似交談；畫面時間09：44：58至09：45
    ：00時，被告坐上機車狀似欲發動機車，告訴人坐在機車後
    座處；09：45：01時，被告有一身體往前傾之動作；09：45
    ：02時，被告轉頭，似與告訴人說話；09：45：03，被告自
    機車駕駛座處起身，面向告訴人；09：45：04時，被告將告
    訴人推倒；09：45：06至09：45：07時，被告下車並於告訴
    人跌落處彎腰並下蹲；09：45：08時，有一輛白色汽車經過
    擋住被告及告訴人二人，監視器因而未拍到其二人之舉動；
    09：45：10時，被告起身同時右手有自地上取物之動作；09
    :45:11時，被告右手有一手插入外套口袋之動作；09:45:12
    時，被告坐上機車駕駛座，往前騎走離開現場，告訴人坐在
    地上，此有原審108年11月7日勘驗筆錄及擷取照片13張存卷
    可憑（原審卷二第30至31頁、第33至39頁），未顯示被告有
    拿取告訴人隨身包包內物品之畫面。至監視器畫面雖顯示被
    告有下蹲並自地上取物之動作，惟無從確認被告拾取之物品
    為何，況告訴人係於案發後旋即報警並製作警詢筆錄，則其
    於警詢中所述應為其記憶最深刻之際所為，然依告訴人於警
    詢中所述，被告係先搶奪8,000元後，再將其推下機車，且
    未指稱其隨身包包內之現金8,000元曾有掉落地面後經被告
    拾取之情節，此與上開勘驗結果顯示告訴人係先遭推落機車
    ，被告始有蹲下拾取物品動作之事實相佐，而告訴人於偵查
    中雖改證稱係先遭推下機車，被告才伸手拿取告訴人包包內
    8,000元等語，然就告訴人遭推下車後，其包包之位置為何
    、被告是否蹲下後才伸手拿取告訴人包包內財物等節，則未
    為明確證述，尚無從逕認被告自地上拿取之物即為告訴人包
    包內之現金8,000元。故上開監視器錄影畫面，僅能證明被
    告於案發當日曾將告訴人自機車後座推下車，致告訴人跌坐
    在地，然未能證明被告確有搶奪告訴人隨身包包內8,000元
    之行為，無從作為告訴人前開指證之補強證據。
  ㈣按認定犯罪事實應依證據，為刑事訴訟法所明定，故被告否
    認犯罪事實所持之辯解，縱屬不能成立，仍非有積極證據足
    以證明其犯罪行為，不能遽為有罪之認定，最高法院30年上
    字第1831號判例意旨可資參照。經查，被告前經新北市政府
    警察局於107年9月18日實施測謊鑑定結果，認定被告否認搶
    奪告訴人隨身包包內之現金8,000元部分，經區域比對測試
    結果，無不實反應，此有該局107年10月11日新北警鑑字第1
    071945604號鑑定書及相關資料1份附卷可參（偵查卷第109
    至129頁），堪信被告上揭辯稱未拿取告訴人包包內之8,000
    元等語，非屬無據。至被告於警詢及偵查中供稱：因告訴人
    僅有幫伊口交，沒有完成全套性行為，所以伊認為不用給付
    代價8,000元，告訴人也沒有跟伊要錢等語（偵查卷第12至1
    3頁、第84至85頁）；於原審準備程序供稱：伊有要給乙○8,
    000元；伊騎車打算載乙○去取錢；伊所說的領錢，是指要向
    伊機車行老闆預支薪水8,000元等語（原審卷一第28至30頁
    ），復於原審及本院審理中供稱：伊有跟告訴人說要去跟伊
    朋友拿8,000元等語（原審卷二第131頁、本院卷第68頁），
    被告就有無意願給付告訴人約定之代價8,000元及付款之金
    錢來源等節，前後供述雖有出入，然此部分是否屬實，究與
    被告實際有無搶奪告訴人8,000元，僅具間接關係，況縱認
    被告上揭所辯不實在，揆諸前揭說明，仍應有積極證據證明
    其犯罪，自不得僅以被告前開供述不一，反推被告即有公訴
    意旨所指搶奪之犯行，附此敘明。
　㈤綜上，依公訴人所舉之證據，僅能證明被告確有告訴人所指
    將其推落機車之事實，惟客觀上尚未達到使通常一般之人均
    不致於有所懷疑，而得確信被告確有搶奪告訴人包包內8,00
    0元之程度，而有合理懷疑之存在，復無其他積極事證足認
    被告有搶奪犯行，揆諸首揭說明，無從證明被告犯行，自應
    諭知無罪之判決，以昭審慎。原審亦同此認定，而為被告無
    罪之諭知，核無違法不當。
六、檢察官上訴意旨略以：告訴人於警詢及偵查中均指證稱：伊
    與被告約定性交易價款為8,000元，伊為被告口交後，被告
    交付伊8,000元並騎機車載伊回中壢，途中被告將伊推下機
    車，取走方才交付之8,000元等語，此部分之基本事實證述
    並無差異。且依當時情狀，被告騎乘機車搭載告訴人，突將
    告訴人推落機車及取走告訴人之金錢，事發突然，告訴人因
    而記憶混亂而混淆案發過程，亦非無可能，原審認告訴人證
    述有重大瑕疵而認全不可採，難認有當。又經勘驗監視器錄
    影畫面，確見被告騎乘機車搭載告訴人至案發路口停等時，
    突起身將告訴人推倒在地後，又下車至告訴人跌落處彎腰並
    下蹲，並有以手撿拾地上物品之舉動，核與告訴人於偵查中
    所為證述情節相符，益徵告訴人於偵查中所為之證述應屬實
    在，原審以監視器畫面模糊而未能辨識被告所撿拾為告訴人
    掉落之8,000元，而認無從證明被告係奪取告訴人掉落之8,0
    00元，即有未洽等語。然查，告訴人於警詢及偵查中雖一致
    指述被告將其推落機車，並取走8,000元之基本事實，然就
    被告究如何取走8,000元一節，關乎被告搶奪犯行之成立與
    否，告訴人就此重要事實，於警詢及偵查中前後證述不一，
    詳如前述，則告訴人之證述顯有瑕疵，已難遽信為真實。又
　　告訴人於原審審理中經傳喚、拘提，均未到庭證述說明何以
    證述不一，公訴人稱告訴人係因事發突然，因而記憶混亂而
    混淆案發過程所致等語，顯屬臆測。又依原審勘驗監視器畫
    面結果，未見被告有拿取告訴人包包或皮夾內物品之畫面，
    縱被告斯時有蹲下拿取物品之行為，亦無從確認係拿取告訴
    人之8,000元，自難以監視器錄影畫面補強告訴人前揭證述
    之真實性，而認被告確有告訴人所指之搶奪犯行，此經本院
    認定並說明如前，公訴人仍執前詞，提起上訴，指摘原判決
    ，難認有理由，應予駁回。
據上論斷，應依刑事訴訟法第368條，判決如主文。
本案經檢察官何克凡提起公訴，檢察官陳儀方提起上訴，檢察官
李叔芬到庭執行職務。
中　　華　　民　　國　　109 　年　　9 　　月　　17　　日
                    刑事第九庭  審判長法　官  潘翠雪
                                      法　官  曾德水
                                      法　官  俞秀美
以上正本證明與原本無異。
檢察官如不服本判決，應於收受送達後20日內向本院提出上訴書
狀，惟須受刑事妥速審判法第9條限制。其未敘述上訴之理由者
，並得於提起上訴後20日內向本院補提理由書(均須按他造當事
人之人數附繕本)「切勿逕送上級法院」。
刑事妥速審判法第9條：
除前條情形外，第二審法院維持第一審所為無罪判決，提起上訴
之理由，以下列事項為限：
一、判決所適用之法令牴觸憲法。
二、判決違背司法院解釋。
三、判決違背判例。
刑事訴訟法第 377 條至第 379 條、第 393 條第 1 款之規定，
於前項案件之審理，不適用之。
                                      書記官  謝崴瀚
中　　華　　民　　國　　109 　年　　9 　　月　　17　　日